臺灣高等法院刑事判決　　　　　　　　96年度上訴字第1504號
上　訴　人　台灣桃園地方法院檢察署檢察官
被　　　告　甲○○
　　　　　　　　　　（
指定辯護人　本院公設辯護人　周君穎
上列上訴人因毒品危害防制條例等案件，不服臺灣桃園地方法院
95年度重訴字第108號，中華民國96年2月15日第一審判決（起訴
案號：臺灣桃園地方法院檢察署95年度偵字第21127號），提起
上訴，本院判決如下：
    主  文
上訴駁回。
    事  實
一、甲○○於民國（下同）九十五年九月中旬在台北市○○○路
    、建國南路處之計程車司機休息站因賭博結識綽號「小陳」
    （真實姓名、年籍不詳）之成年男子，嗣甲○○因積欠鉅額
    賭債無力償還，「小陳」得知該情後乃引介甲○○至台北市
    ○○○路、忠孝東路口加油站旁等候，屆時即會有人上前告
    知賺錢門路，甲○○遂依約於九十五年九月二十一日凌晨零
    時至上開加油站等候，旋由另一姓名、年籍不詳之成年男子
    （下稱「甲男」）與甲○○接洽，並表示至越南攜帶海洛因
    來台，可有新臺幣（下同）四十萬元之報酬，往來交通食宿
    則須自理，並先給付六萬元，事成後再給付餘款三十四萬元
    ，甲○○因需款孔急，竟基於與「小陳」、「甲男」共同運
    輸第一級毒品海洛因及私運管制進口物品海洛因進口之犯意
    聯絡應允，並於翌日將護照及照片交與「甲男」，作為辦理
    簽證及在越南接應之人辨識之用，「甲男」並於三日後在上
    開計程車休息站將護照及六萬元交與甲○○。甲○○遂於同
    年九月二十七日上午七時三十分許，自臺灣桃園國際機場搭
    乘中華航空公司ＣＩ六八一號班機出境前往越南胡志明市，
    由另一名有共同犯意聯絡之姓名、年籍不詳成年男子（下稱
    「乙男」，我國人民）接機，並帶領甲○○投宿玉蘭飯店。
    同年十月二日晚間六時許，「乙男」至玉蘭飯店將有第一級
    毒品海洛因五包（合計淨重三四九一‧一四公克）藏放於五
    包茶葉罐內，再分裝於二只小提袋內後，放於黃色格紋行李
    袋內（每包毒品外層均先以鋁箔包包裝後裝入茶葉罐內，再
    分以二小提袋裝放）交與甲○○。甲○○即於翌日（十月三
    日）下午五時二十分許，攜帶上開海洛因搭乘中華航空公司
    ＣＩ六八六號班機自越南胡志明市返國，於同日晚間九時四
    十五分許抵達台灣桃園國際機場，共同以此方式將上開海洛
    因走私進入國境。嗣於同日晚間十時二十五分許在第一航廈
    通關時，為內政部警政署航空警察局安全檢查隊人員查覺其
    行跡可疑，會同海關人員當場查獲，並扣得其運輸走私進口
    之上述第一級毒品海洛因五包（合計淨重三四九五‧一四公
    克，空包裝總重五四‧二八公克，純度六七‧四一﹪，純質
    淨重二三五六‧０七公克），並扣得「乙男」所有包裝及藏
    放上開海洛因所用之鋁箔外包裝五個、小提袋二個、茶葉罐
    五個、及黃色格紋行李袋乙只。
二、案經內政部警察署航空警察局移送臺灣桃園地方法院檢察署
    檢察官偵查起訴。
    理  由
一、訊據被告甲○○對於前揭時、地，自越南胡志明市將前開海
    洛因運輸走私進口至我國之事實坦承不諱，惟矢口否認有何
    運輸第一級毒品海洛因之犯行，辯稱：當初「小陳」告知攜
    帶FM2或搖頭丸之類之違禁品，不知道茶葉罐內所裝是海洛
    因等語。經查：
　(一)前揭事實經過，業據被告甲○○迭於警詢、偵查、原審及本
    院審理時自白不諱（見九十五年度偵字第二一一二七號卷第
    七至十一頁、第四十三、四十四、五十二、五十三頁），且
    其歷次自白之內容均互核一致。並有台北關稅局扣押貨物運
    輸工具收據及搜索筆錄、機票訂位及航班紀錄、旅客入出境
    記錄查詢、被告之護照影本、現場查獲照片、財政部臺北關
    稅局訊問筆錄、玉蘭飯店名片（見偵查卷第十二頁至第十四
    頁、第二十一頁至第三十二頁）在卷可稽，復有扣案之海洛
    因五包，及供包裝前述毒品所用之鋁箔包、小提袋、茶葉罐
    及黃色格紋行李袋乙只足憑。扣案之海洛因五包，經法務部
    調查局鑑定結果，均含第一級第六項毒品海洛因成分，合計
    淨重三四九五‧一四公克，空包裝總重五四‧二八公克，純
    度六七‧四一﹪，純質淨重二三五六‧０七公克，亦有法務
    部調查局調科壹字第○九五二三○三一九○○號鑑定書可考
    （偵查卷第四十九頁），堪認被告甲○○之自白具備任意性
    與真實性，其確有自越南私自運輸走私第一級毒品海洛因至
    臺灣地區之事實，至為明灼。
  (二)被告嗣後雖辯稱：伊不知道茶葉罐內所裝是海洛因，伊是受
    「小陳」等人矇騙以為攜帶FM2 或搖頭丸等違禁物云云，並
    舉證人即計程車司機林嘉宏為證。證人林嘉宏於原審亦證稱
    ：九十五年七月中旬某日將近九點半時，搭載被告至建國北
    路計程車休息站，見到一名男子與被告聊天，要被告載搖頭
    丸或FM2，有聽到他們要帶上述二樣東西進來，被告問價錢
    是多少，對方說去時會先給六萬，當時中心有報CASE（指乘
    客叫車），其就去接CASE，後續不清楚等語（原審卷第五十
    二、五十三頁）。然查：
  (1)被告於警詢時即明確供稱：「他（指甲男）跟我說如果順利
    把毒品海洛因帶回臺灣就會有新台幣四十萬元酬勞」等語綦
    詳（偵查卷第九頁），另被告遭查獲已經確知扣案物品係海
    洛因後，於檢察官訊問時亦坦承：知道運送的東西是毒品等
    語不諱（偵查卷第四十四頁），足徵被告事前已經明知運輸
    走私者係第一級毒品海洛因。另販毒集團多利用國人至東南
    亞出國觀光旅遊後返國之際，在身上或行李夾藏運輸海洛因
    進口，為治安或海關人員在機場查獲之情形，為報章或電視
    等媒體上所常見，業屬眾所周知之事實，而被告與不知真實
    身份之「小陳」、「甲男」謀議自越南攜帶物品返台，即可
    輕易獲得四十萬元之厚利，以被告於案發時年屆五十歲之社
    會閱歷、經驗及判斷力，其對「小陳」等人安排其前往越南
    係從事運輸走私價值不菲之海洛因毒品乙節，實難諉為不知
    。
  (2)被告於警詢及偵查中均供稱其於九十五年九月中旬認識「小
    陳」，並依「小陳」所約於九十五年九月二十一日凌晨零時
    許與「甲男」見面商議運輸毒品事宜（按被告之調查筆錄及
    訊問筆錄，雖均依被告所述將時間記載為「九月二十日晚上
    十二點」，惟依一般社會生活通常經驗可知，實際上應係指
    「九月二十一日凌晨零時」，檢察官起訴書亦認係「二十一
    日」）極為明確。次查證人林嘉宏竟證稱係九十五年七月中
    旬某日載運被告並聽見被告與人談論運送搖頭丸等毒品，兩
    者在時間上即顯不相符。次查證人林嘉宏陳稱：被告搭乘其
    駕駛之計程車共五、六次，還有到內湖、板橋等地等語（原
    審卷第五十四頁）。然查被告本身即係職業計程車司機，據
    被告於警詢中供明（偵查卷第七、八頁），且被告係因積欠
    賭債、經濟拮倨始鋌而走險為本案犯行，亦為被告坦承在卷
    。際此情況，被告是否猶有多次召喚計程車前往路途不近之
    各地之可能，顯有可疑。再者運輸毒品刑責極重，從事犯罪
    者莫不極盡隱匿之能事以免遭查獲，此由被告均無法知悉共
    犯「小陳」、「甲男」、「乙男」等人之真實身份及聯絡方
    法，及渠等係要求被告提供照片作為被告至越南及返國時接
    應之人辨識之用等情，即可見一斑，而證人林嘉宏僅係單純
    載運被告之計程車司機，並非「小陳」、「甲男」等人所欲
    招攬從事運輸毒品之人，則「甲男」豈有可能在林嘉宏在場
    可聽聞之情形下公然與被告謀議運輸毒品之種類及報酬等情
    事。另查證人林嘉宏另稱：被告通常到目的地都直接下車，
    之後如有需要會再打電話叫伊去載，此次是被告說要聊一下
    ，然後再搭伊車回內湖，所以有留下來聽見被告與別人談話
    等語（原審卷第五十四、五十五頁），然而林嘉宏又證稱「
    當時中心有報CASE，其就去接CASE，後續不清楚」等語（原
    審卷第五十三頁），前後亦不相適合。證人林嘉宏所為上述
    證言之真實性如何，顯屬存疑。
  (3)被告事後雖又改稱：伊係在九十五年七月中旬與該名男子（
    甲男）接觸，至同年九月才確定要成行云云。然縱認被告所
    辯及林嘉宏所稱屬實，惟被告係在二個月後始與「甲男」合
    意達成犯罪決意，在此期間林嘉宏均未在場見聞，則證人林
    嘉宏之上開證言即與被告是否與「甲男」共同謀議運輸走私
    毒品海洛因部分之待證事實欠缺必要之關聯性，亦不足資為
    有利於被告之論據。被告辯稱其以為運輸者係FM2 或搖頭丸
    云云，無非卸責之詞，不足採信。證人林嘉宏之證言亦無非
    迴護被告之詞，難以採信。
  (三)綜上所述，本件事證明確，被告之犯行應堪認定，應依法論
    科。
二、按海洛因係毒品危害防制條例第二條第二項第一款所列之第
    一級毒品，並為行政院依懲治走私條例第二條第四項授權公
    告之「甲項管制進口物品」，不得運輸亦不得私運進口。故
    核被告所為，係犯毒品危害防制條例第四條第一項之運輸第
    一級毒品罪、及懲治走私條例第二條第一項之私運管制物品
    進口罪。其持有第一級毒品海洛因之低度行為，為運輸毒品
    之高度行為所吸收，不另論罪。被告以一運輸行為同時觸犯
    上開二罪名，為想像競合犯，應從一重依運輸第一級毒品罪
    處斷。被告與綽號「小陳」及「甲男」、「乙男」等成年男
    子，有自己共同犯罪之意思聯絡，推由被告下手實施運輸及
    走私海洛因進口之構成要件行為，均應論以共同正犯。又按
    運輸第一級毒品罪之法定刑為死刑或無期徒刑之罪，刑責甚
    重，被告係因本身經濟困難，受「小陳」、「甲男」等人之
    蠱惑利用，一時貪利而初罹重典，其雖係實際從事運輸走私
    之犯罪構成要件行為，然僅屬次要角色，尚非居於幕後策劃
    之主導地位，到案後坦承全部犯行，深具悔意，態度良好，
    情狀堪予憫恕，其運輸之毒品於通關時全數遭查獲，尚未流
    入市面造成更嚴重之具體危害，被告亦尚未從中獲取鉅額不
    法利得，故即使處以法定最低度之無期徒刑，尤屬過重，爰
    依刑法第五十九條之規定減輕其刑。扣案之海洛因五包係第
    一級毒品，應沒收銷毀。其餘扣案之包裝及藏放上開海洛因
    所用之鋁箔外包裝五個、小提袋二個、茶葉罐五個、及黃色
    格紋行李袋乙只等物，均係共犯「乙男」所有供上開犯罪所
    用之物，應依毒品危害防制條例第十九條第一項規定宣告沒
    收。上開毒品外包裝及行李袋既均已經扣案，即無一部或全
    部不能沒收之情形，無須再為追徵其價額之諭知。被告收受
    之六萬元乃原先預定可得報酬之一部分，此據被告供述在卷
    ，自屬其因本件犯罪所得之財物，雖未扣案，仍應依同條例
    第十九條第一項規定宣告沒收，如全部或一部不能沒收時，
    以其財產抵償。「甲男」允諾事後給付被告之餘款三十四萬
    元報酬，因被告經查獲致未取得，無庸宣告沒收。至於檢察
    官另聲請依刑法第九十條第一項規定宣告強制工作乙節，按
    刑法第九十條第一項，以「有犯罪之習慣，或因遊蕩或懶惰
    成習而犯罪者」，為宣告強制工作之要件。被告於七十八年
    及八十一年間各因妨害兵役案件，經臺灣板橋地方法院及士
    林地方法院分別判處拘役二十五日及五十日確定，嗣於八十
    二年間因侵占案件，經臺北地方法院判處有期徒刑七月確定
    ，八十三年間因竊盜案件，經臺灣士林地方法院判處有期徒
    刑五月確定，八十八年間因侵占案件，經臺灣士林地方法院
    判處有期徒刑五月確定，九十二年間因詐欺案件，經士林地
    方法院判處罰金五千元確定，前述各次犯罪前科情節尚非重
    大，尚難認被告有犯罪習慣，而本件被告係因一時貪圖高額
    報酬，鋌而走險私運毒品入境，尚難謂被告積習已深，顯有
    犯罪之習慣，亦無證據證明被告有因遊蕩或懶惰成習而犯罪
    之情形，自無宣告強制工作之必要。
三、原審法院以被告罪證明確，基於上開見解，適用毒品危害防
    制條例第四條第一項、第十八條第一項前段、第十九條第一
    項、懲治走私條例第二條第一項、第十一條、刑法第十一條
    、第二十八條、第五十五條、第五十九條、第三十七條第二
    項、第三項，對被告減輕其刑後，審酌被告正值壯年，為圖
    不法利益，竟鋌而走險，將危害國人身心健康之毒品海洛因
    運輸來臺，數量達三千公克餘，如流入市面，將加速毒品之
    泛濫，可能因此而危害國人健康匪淺，惟念其因一時失慮始
    運輸毒品入境，而所輸入運輸之毒品尚未流入市面即為警查
    獲，所生實際損害非鉅，犯後大致坦承犯行等一切情狀，量
    處有期徒刑十七年，並認依其犯罪之性質，有宣告褫奪公權
    之必要，併予宣告褫奪公權五年。復諭知扣案之海洛因五包
    沒收銷毀，其餘扣案之鋁箔外包裝五個、小提袋二個、茶葉
    罐五個、及黃色格紋行李袋乙只沒收，犯罪所得六萬元沒收
    ，如全部或一部不能沒收時，以其財產抵償。並敘明「甲男
    」允諾事後給付被告之三十四萬元因被告尚未取得，無庸宣
    告沒收，檢察官聲請強制工作亦無必要。經核認定事實、適
    用法律均無不當，量刑亦屬妥適，應予維持。檢察官上訴意
    旨雖指稱被告所為客觀上不足以引起一般同情，無任何可憫
    之處，原審法院適用刑法第五十九條減刑不當等語，惟查臺
    灣桃園地方法院檢察署檢察官顯係將原審法院對被告判處之
    刑度由有期徒刑「十七年」誤為「七年」，因認原審量刑過
    輕而提起上訴，此由上訴書第二面第十一行所載即可明瞭。
    至於檢察官雖於本院審理時對上訴書之上開記載表示更正，
    並陳明仍對被告求處無期徒刑，惟稽諸上開說明，本院認原
    判決並無違法或不當，檢察官之上訴仍為無理由，自應駁回
    。
四、原判決雖將被告與「甲男」初次見面之時間由「九十五年九
    月二十一日凌晨零時」誤為「九十五年九月二十日凌晨零時
    」，惟此時被告等僅處於謀議階段，尚未著手實施犯罪構成
    要件行為，原判決此部分之疏誤與全案情節與經起訴及判決
    之犯罪事實同一性並無影響，由本院予以更正即可，無庸撤
    銷改判，附此說明。
據上論斷，應依刑事訴訟法第三百六十八條，判決如主文。
本案經檢察官黃柏齡到庭執行職務。
中　　華　　民　　國　　96　　年　　5 　　月　　22　　日
　　　　　　　　　刑事第十九庭  審判長法　官　尤豐彥
　　　　　　　　　　　　　　　　　    法　官  魏新國
　　　　　　　 　 　　　　　　　　　　法　官  宋　祺
以上正本證明與原本無異。
如不服本判決，應於收受送達後十日內向本院提出上訴書狀，其
未敘述上訴之理由者並得於提起上訴後十日內向本院補提理由書
（均須按他造當事人之人數附繕本）。
                                      書記官　王韻雅
中　　華　　民　　國　　96　　年　　5 　　月　　22　　日
附錄：本案論罪科刑法條全文
懲治走私條例第2條
私運管制物品進口、出口逾公告數額者，處7 年以下有期徒刑，
得併科新臺幣3 百萬元以下罰金。
以犯前項之罪為常業者，處3 年以上10年以下有期徒刑，得併科
新臺幣5 百萬元以下罰金。
第 1 項之未遂犯罰之。
第 1 項所稱管制物品及其數額，由行政院公告之。
毒品危害防制條例第4條
製造、運輸、販賣第一級毒品者，處死刑或無期徒刑；處無期徒
刑者，得併科新臺幣1 千萬元以下罰金。
製造、運輸、販賣第二級毒品者，處無期徒刑或7 年以上有期徒
刑，得併科新臺幣7 百萬元以下罰金。
製造、運輸、販賣第三級毒品者，處5 年以上有期徒刑，得併科
新臺幣5 百萬元以下罰金。
製造、運輸、販賣第四級毒品者，處3 年以上10年以下有期徒刑
，得併科新臺幣3 百萬元以下罰金。
製造、運輸、販賣專供製造或施用毒品之器具者，處1 年以上7
年以下有期徒刑，得併科新臺幣1 百萬元以下罰金。
前五項之未遂犯罰之。
